臺灣新北地方法院民事判決
109年度訴字第2831號
原      告  林裕人  
訴訟代理人  林裕雄  
被      告  郭建宏  

上列當事人間請求拆屋還地等事件，經本院於民國110年12月15
日言詞辯論終結，判決如下：
    主  文
一、被告應將坐落新北市○○區○○段○○○地號土地上如附圖所示暫
    編地號二九七⑴部分之建物（面積八十五點零一平方公尺）
    拆除，並將該部分土地騰空返還原告及其他全體共有人。
二、訴訟費用由被告負擔。
三、本判決於原告以新臺幣壹佰參拾捌萬柒仟元為被告供擔保後
    ，得假執行。
    事實及理由
一、原告主張：兩造均為坐落於新北市○○區○○段000地號土地（
    下稱系爭土地）之共有人，應有部分各計5/12。被告所有門
    牌號碼新北市○○區○○路00巷00號房屋（下稱系爭建物）占用
    系爭土地如新北市新莊地政事務所民國110年11月1日土地複
    丈成果圖（下稱附圖）所示暫編地號297⑴部分（面積85.01
    平方公尺），被告雖為共有人之一，然系爭土地應由全體共
    有人按其共有之應有部分比例享有使用、收益之權利，被告
    若欲使用、收益系爭土地，仍應得其他共有人之同意，今被
    告未經其他共有人同意，任意占用系爭土地特定位置，原告
    自得依民法第767條第1項前段、中段及第821條規定，請求
    被告拆除系爭建物，並返還占用土地予全體共有人等語。並
    聲明：㈠被告應將坐落系爭土地上如附圖所示暫編地號297⑴
    部分之建物（面積85.01平方公尺）拆除，並將該部分土地
    騰空返還原告及其他全體共有人。㈡原告願供擔保，請准宣
    告假執行。
二、被告則以：系爭建物為被告於70年所蓋，現在亦為被告在使
    用，當初系爭土地是被告父親與他人共有，被告興建系爭建
    物時有得到其他共有人同意，當時其他共有人有口頭約定誰
    為土地管理人，就有土地之使用權，被告應有合法占有權源
    ，不同意拆除系爭建物等語，資為抗辯。並聲明：原告之訴
    駁回。
三、本院得心證之理由： 
　㈠按所有人對於無權占有或侵奪其所有物者，得請求返還之。
    對於妨害其所有權者，得請求除去之。有妨害其所有權之虞
    者，得請求防止之；各共有人對於第三人，得為共有人全體
    之利益，請求回復共有物，民法第767條第1項、第821條分
    別定有明文。又以無權占有為原因，請求返還土地者，占有
    人對土地所有權存在之事實無爭執，而僅以非無權占有為抗
    辯者，土地所有權人對其土地被無權占有之事實無舉證責任
    ，占有人自應就其取得占有係有正當權源之事實證明之。如
    不能證明，則應認原告之請求為有理由（最高法院85年度台
    上字第1120號判決意旨可資參照）。
　㈡經查，原告主張其為系爭土地共有人之一，系爭土地上之系
    爭建物則為被告所有（事實上處分權人），占用範圍如附圖
    所示暫編地號297⑴部分區域（面積為85.01平方公尺）等事
    實，業據提出系爭土地之土地登記第一類謄本、系爭建物現
    況照片等件（見本院訴字卷第41頁至第53頁、第55頁至第57
    頁）附卷為憑，復經本院會同新北市新莊地政事務所於110
    年10月28日至現場勘驗屬實，並囑託新北市新莊地政事務所
    測繪在案，有本院勘驗筆錄1份、土地複丈成果圖1份及原告
    提出之測量當日所攝現場照片3張（見本院訴字卷第249頁至
    第254頁、第261頁、第267頁至第271頁）在卷足憑，且前揭
    事實均為被告所不爭執（見本院訴字卷第68頁），自堪信原
    告之主張為真實。
　㈢被告雖以其興建系爭建物時有得到其他共有人同意等語置辯
    。惟被告未提出任何證據以實其說，自不能以長久使用系爭
    土地之事實，即推認被告占有系爭土地有合法權源。是依上
    開說明，被告既不能舉證其有何占有系爭土地之合法權源，
    當屬無權占有至明，則原告本於系爭土地共有人之地位，請
    求被告拆除如附圖所示暫編地號297⑴部分之建物（面積85.0
    1平方公尺），並將占用土地騰空返還原告及其他全體共有
    人，應屬有據。
四、綜上所述，被告所有之系爭建物對於系爭土地並無合法占有
    權源，則原告依民法第767條第1項前段、中段及第821條規
    定，請求被告應將坐落系爭土地上如附圖所示暫編地號297⑴
    部分之建物（面積85.01平方公尺）予以拆除，並將該占用
    土地返還予原告及其他全體共有人，為有理由，應予准許。
    又原告陳明願供擔保，請准宣告假執行，與民事訴訟法第39
    0條第2項之規定並無不合，茲酌定相當擔保金額，予以准許
    。
五、本件事證已臻明確，兩造其餘攻擊防禦方法及所提證據，核
    與判決結果不生影響，爰不逐一論述，併此敘明。
六、訴訟費用負擔之依據：民事訴訟法第78條。
中　　華　　民　　國　　111 　年　　1 　　月　　12　　日
                  民事第七庭    法　官  莊哲誠
以上正本係照原本作成。
如對本判決上訴，須於判決送達後20日內向本院提出上訴狀。如
委任律師提起上訴者，應一併繳納上訴審裁判費。
中　　華　　民　　國　　111 　年　　1 　　月　　12　　日
                                書記官　尤秋菊